【裁判字號】    97,交易,413
【裁判日期】    970930
【裁判案由】    過失傷害
【裁判全文】
臺灣板橋地方法院刑事判決             97年度交易字第413號
聲  請  人  臺灣板橋地方法院檢察署檢察官
被      告  甲○○
上列被告因過失傷害案件，經檢察官聲請簡易判決處刑（96年度
偵字第8971號），本院認不宜以簡易判決處刑改依通常程序審理
，並判決如下：
    主  文
甲○○無罪。
    理  由
一、聲請簡易判決處刑意旨略以：被告甲○○於民國95年7 月20
    日約17時許，駕駛車號6D-8097 號自用小客車，行經臺北縣
    板橋市○○路○ 段民生陸橋迴轉道時，其本應注意汽車行經
    彎道、無號誌之交岔路口，均應減速慢行，作隨時停車之準
    備，又汽機車行駛時，駕駛人應注意車前狀況，隨時採取必
    要之安全措施，且依當時情形，並無不能注意之情事，竟疏
    未注意車前狀況，適有告訴人乙○○騎乘腳踏車行駛於甲○
    ○前方，甲○○因疏未注意車前狀況，復未減速慢行，隨時
    採取必要之安全措施，致發現乙○○之際，業已煞避不及，
    撞擊乙○○所騎乘之腳踏車，使乙○○人車倒地，受有兩臉
    頰部挫傷、前頸部挫傷、下背挫傷、左膝挫傷瘀血等傷害，
    因認被告涉犯刑法第284 條第1 項前段之過失傷害罪嫌云云
    。
二、按犯罪事實應依證據認定之，無證據不得認定犯罪事實；不
    能證明被告犯罪者，應諭知無罪之判決，刑事訴訟法第154
    條第2 項、第301 條第1 項分別定有明文。且事實之認定應
    憑證據，如未能發現相當證據，或證據不足以證明，自不能
    以推測或擬制之方法，為裁判基礎（最高法院40年台上字第
    86 號 判例意旨參照）。認定不利於被告之事實，需依積極
    證據，茍積極證據不足為不利於被告事實之認定時，即應為
    有利於被告之認定，更不必有何有利之證據。又刑事訴訟上
    證明之資料，無論其為直接證據或間接證據，均須達於通常
    一般人均不致於有所懷疑，而得確信其為真實之程度，始得
    據為有罪之認定，若其關於被告是否犯罪之證明未能達此程
    度，而有合理性懷疑之存在，致使無從形成有罪之確，根據
    「罪證有疑，利於被告」之證據法則，即不得遽為不利被告
    之認定，其以情況證據（即間接證據）斷罪時，尤須基於該
    證據在直接關係上所可證明之他項情況事實，本乎推理作用
    足以確證被告有罪，方為合法，不得徒憑主觀上之推想，將
    一般經驗上有利被告之其他合理情況逕予排除（最高法院76
    年台上字第4986號、32年度上字67號判例意旨參照）。另按
    ，告訴人之告訴，係以使被告受刑事追訴為目的，其指訴是
    否與事實相符，仍應調查其他證據，以資審認，即須藉由補
    強證據之存在，以增強或擔保告訴人陳述之證明力，必被害
    人所述被害情形，無瑕疵可擊，且就其他方面調查，又與事
    實相符，始足據為有罪判決之基礎（最高法院87年度台上字
    第2176號、81年度台上字第3539號判決意旨參照）。
三、公訴人認被告涉犯過失傷害罪嫌，無非係以告訴人乙○○之
    指訴、診斷證明書及台北縣政府警察局海山分局警員魏良智
    所繪製之車禍發生現場圖等為其論據。訊據被告固坦承曾與
    告訴人發生車禍事故，告訴人因而受有傷害之事實，惟堅決
    否認有何過失傷害犯行，辯稱：車禍地點是在民生路橋下方
    的迴轉道上，當時告訴人係逆向行駛，且當時是在一轉角處
    ，告訴人突然從轉角逆向出來，路旁又有計程車擋住視線，
    伊才會反應不及自前方擦撞到告訴人，並非如告訴人所稱係
    由後方撞擊，撞擊後告訴人躺在地上，兩人就到旁邊去談，
    後來告訴人表示她急著要去清潔隊，並稱要新台幣（下同）
    1,000 元，所以伊就拿1,000 元給她，結果當天晚上警察就
    打電話說告訴人要告伊肇事逃逸，後來因認為告訴人係騎乘
    腳踏車，伊是開車，所以在警察局才會再與告訴人以5,000
    元和解等語。
四、經查：
  (一)被告於95年7月20日約16時許，駕駛車號6D-8097號自用小
    客車，於臺北縣板橋市○○路○ 段民生陸橋迴轉道下方與告
    訴人騎乘腳踏車發生車禍，告訴人並因而受有傷害之事實，
    已為被告所不否認，復有告訴人於偵查中之指訴及所提出之
    診斷證明書1紙為證，暨有台北縣政府警察局海山分局海山
    分派出所員警魏良智於偵查中之證述，及台北縣政府警察局
    員警工作紀錄表在卷可稽（參96年度他字第1054號卷第7、8
    頁、96年度偵字第8971號卷第5至6頁），堪先予認定。
  (二)然公訴人認被告於上揭時、地，因未減速慢行，亦無注意車
    前狀況，致撞擊前方正騎乘腳踏車之告訴人等情，固係以告
    訴人一再堅稱被告是由後面撞擊其之背部等語為據，惟查，
    在偵查或本院審理中，檢察官及法官均當庭諭知告訴人繪製
    車禍現場圖附卷（見上開偵字卷第24頁、本院卷第39頁），
    經觀諸上開兩份現場圖後，姑且不論兩份現場圖並非完全相
    同外，經參見告訴人在本院所繪製之現場圖，依其標示內容
    ，告訴人遭撞擊當時係站立在人行道上正欲通過前方斑馬線
    處（即該圖面標示「人」之處），然被告卻係駕車由左至右
    方向行駛（即該圖上標示及箭頭之處），兩人行駛方向並
    不相同，再核以其所繪製之人行道位置，被告顯然不可能自
    後方撞擊告訴人。繼審酌告訴人於偵查中所繪製之圖示，因
    告訴人於斑馬線另一端處業已標示係「民生路2段107號商家
    」且應屬人行道範圍，倘告訴人確實如其所述正於通過斑馬
    線之際遭被告撞擊，兩人即非同向，斯時被告如利用迴轉道
    欲左轉民生路2段即會於轉彎前正面撞擊告訴人，如被告原
    即直行民生路2段，亦將撞擊告訴人之左方，然卻均不可能
    發生被告自後方撞擊告訴人之情事。故告訴人指稱被告係自
    後方撞擊乙情，顯與其先後所畫之車禍現場狀況不合，難予
    以採信。且查，告訴人在偵查中多次表示：是在台北縣板橋
    市○○路○段正要騎腳踏車之際，遭被告駕駛休旅車撞擊（
    見前開他字偵查卷第3、17至18頁、偵字卷第5、17頁），然
    於97年4月30日本院訊問時，卻供陳：我當時被撞的地點，
    現在我沒有辦法說出來，之前檢察官也叫我去現場畫地圖，
    我畫了之後，檢察官認為不行，我目前記憶力已經慢慢恢復
    ，需要一段時間才可以記憶起來；雖然因為我記不起來這些
    事情，而且方向感不好，但是我認為被告畫的不正確，我也
    確定我沒有逆向，因為我與大家走的方向都一樣等語（見本
    院96年度交簡字第1457號卷第33-34頁），嗣於審理中再證
    稱：起訴書所載的時間對，但記載的車禍地點即板橋市○○
    路○段民生路迴轉道並不對，經過我最近的回想，而且我有
    找到現場再回去問，車禍的地點並不是迴轉道，但實際地點
    我要再回去現場才知道，目前我無法回答車禍的地點在何處
    ；車禍的地點是直路，被撞的地點是在斑馬線上，被撞之後
    我當時牽著車子又轉了兩個迴轉道才到清潔隊，大概走了15
    分鐘，附近沒有加油站，附近好像有公家機關，車禍地點都
    沒有看到消防車、清潔車等語（見本院卷第28至33頁），即
    告訴人在本院訊問時，皆已否認車禍地點係在板橋市○○路
    ○段之迴轉道附近，從而告訴人對於車禍發生地點，前後供
    述不一，致本件無從藉由其所述，另以車禍地點之環境來判
    斷被告在撞擊當時是否具有得注意而未注意之過失，以檢驗
    告訴人指訴內容之真實性。況告訴人迭稱其身體不好、記憶
    不好，益可徵告訴人指訴情節是否與事實相符，抑或已記憶
    不清所為，即非無疑問。此外，告訴人雖稱附近之店家曾見
    到車禍之發生，另於偵查中亦曾提出書狀表示有他人見到車
    禍之發生，但卻無法提出上開證據以增強其陳述之證明力，
    基上可認告訴人之指訴顯具有重大瑕疵，無法據為被告有罪
    之基礎。
  (三)反之，被告於警詢、偵查暨本院審理中均一再以相同情詞置
    辯，且依證人魏良智在偵查中證稱：甲○○當時在派出所表
    示是乙○○逆向騎腳踏車，所以他才閃避不及撞倒她等情（
    見前開偵字卷第6頁），另證人魏良智於偵查中，經檢察官
    當庭諭知後繪製被告於海山派出所陳述之相關位置，依該張
    現場圖顯示，告訴人確屬逆向行駛，且被告係自正面撞擊告
    訴人，而非如告訴人所稱是由後方撞擊（詳偵字卷第12頁）
    ，均足證被告於車禍發生當晚在海山派出所，即曾表示是因
    告訴人逆向騎乘腳踏車而發生撞擊，然卻未見告訴人曾在當
    場予以駁斥。再者，告訴人已自承車禍發生前其正要前往板
    橋市清潔隊，發生車禍後亦仍於當日下班前趕至清潔隊，此
    並有證人陳正山於偵查中之證述可稽（上揭偵字卷第4、5頁
    ），而告訴人當日計劃前往板橋市清潔隊之事，如非經由告
    訴人主動告知，被告斷不可能知悉，故被告在警詢、偵查中
    辯稱：車禍後有要載告訴人就醫，但因告訴人表示要到清潔
    隊，而不願就醫之情，應屬實在。此外，告訴人已不否認被
    告在車禍現場曾賠償1,000元，當日晚間在派出所時，亦再
    支付5,000元給告訴人乙節，復經證人員魏良智在偵查中證
    稱：…一開始我請他們雙方先談，後來甲○○父子他們說一
    個方式是乙○○先前往就醫，事後再持醫療單據向他們請款
    ，另一個方式是現場自己估一個價錢，甲○○他們當場賠償
    總額，後來我有問告訴人要哪一個方式，告訴人說自己也不
    知道多少錢，我就問要不要等看完病後再向被告請款，告訴
    人想了很久，他說大概5,000元，我再問甲○○5,000元是否
    接受，被告同意當場拿了5,000元與告訴人和解；乙○○當
    時係出於自願，選擇以總額5,000元和解也是乙○○本人所
    選等語（見偵查卷5、6頁），證人上開證述內容，與被告所
    供承雙方和解之經過完全相同，卻與告訴人陳稱當時是受到
    被告及警察之欺騙才會收受5,000元之情不同，依此除可認
    被告所為之抗辯均有可徵，而非子虛外，另參酌車禍發生當
    時告訴人即向被告表示不願就醫，且同意受領被告所交付之
    1,000元，當日晚間在派出所，於被告提出告訴人係屬逆向
    行駛之主張後，亦同意僅以5,000元與被告達成和解之客觀
    情事判斷，堪認告訴人在發生車禍前後，均無積極爭執被告
    之過失行為，並進而請求高額之賠償，則此是否係肇因於告
    訴人本身確屬逆向行駛之故，亦屬合理懷疑。又告訴人雖一
    再主張被告如無過失，為何要賠償云云，然就此證人魏良智
    已證稱：甲○○當時在派出所表示是陳彩薇逆向騎腳踏車，
    所以他才閃避不及撞倒她，因為他是開車的，乙○○是騎腳
    踏車的，畢竟乙○○有受傷，他願意賠償對方等語甚詳（偵
    字卷第6頁），故不能徒以被告曾經支付現金給告訴人之舉
    ，即認被告確有過失。
  (四)公訴人雖另主張：本件縱認告訴人係逆向行駛，但現場並無
    阻礙物，故被告仍有未注意車前狀況之疏失等情。然公訴人
    上揭主張，僅係以被告之自白為唯一證據，並無其他補強證
    據可資證明被告確有未注意車前狀況之過失，況被告亦已抗
    辯當時路旁停有計程車擋住視線，撞擊地點又在轉彎處，告
    訴人突然逆向駛來，其根本不及反應等語，公訴人對於上情
    卻無再提出其他事證，資以證明被告當時係處於應注意且得
    注意之情況。故被告前開自白仍欠缺關連性之證據佐憑，不
    能據此證明被告有過失傷害之犯行甚明。
五、綜前諸情參互以析，公訴人雖舉告訴人之指述為本件認定被
    告有過失傷害犯行之證據，然經核諸告訴人所為之證述乃有
    如上之瑕疵，另卷附診斷證明書亦僅能證明雙方曾發生車禍
    及告訴人受有傷害之事實，惟對於被告是否在應注意且得注
    意之情況下，疏未減速慢行及注意車前狀況，因而撞擊告訴
    人，對其所受傷害具有過失之重要爭點，仍無法作為確證，
    從而被告在本院所提出之抗辯，即難認為均不可採。公訴人
    所舉事證，既尚有合理性之懷疑存在，無從說服本院確信被
    告有公訴人所指罪嫌，此外，復查無其他積極事證足認前開
    被告過失傷害之犯行，依「罪證有疑，利於被告」之原則，
    不能證明其犯罪，揆諸前開法條規定及判例意旨，自應為被
    告無罪之諭知，以昭審慎。
據上論斷，應依刑事訴訟法第301 條第1 項，判決如主文。
中    華    民    國    97    年    9     月    30    日
                  交通法庭  法  官   邱景芬
以上正本證明與原本無異。
如不服本判決，應於判決送達後10日內向本院提出上訴狀 (應附
繕本)， 上訴於臺灣高等法院。
                            書記官   曾千庭
中    華    民    國    97    年    10    月    3     日


司法院資訊處製作；財團法人民間司法改革基金會備份。
